【裁判字號】    98,抗,377
【裁判日期】    981127
【裁判案由】    聲請具保停止羈押
【裁判全文】
臺灣高等法院高雄分院刑事裁定           98年度抗字第377號
抗  告  人  臺灣高雄地方法院檢察署檢察官
被      告  甲○○
上列抗告人因聲請具保停止羈押案件，不服臺灣高雄地方法院中
華民國98年11月3 日裁定（98年度訴字第460 號），提起抗告，
本院裁定如下：
    主  文
抗告駁回。
    理  由
一、抗告意旨略以：被告甲○○所犯係刑法第296 條之1 第1 項
    、第2 項之買賣人口，及違反台灣地區與大陸地區人民關係
    條例第79條第3 項之最輕本刑5 年以上有期徒刑之重罪，犯
    罪嫌疑重大，且有逃亡之虞。原審於審理中竟以新台幣80萬
    元准其具保候傳，被告於2 日內即繳納保釋金而交保在外，
    原裁定顯有未當，爰提起抗告，請求撤銷原裁定等語。
二、
  (一)按羈押係拘束刑事被告身體自由，並將之收押於一定處所，
    乃干預身體自由最大之強制處分，使刑事被告與家庭、社會
    及職業生活隔離，非特予其心理上造成嚴重打擊，對其名譽
    、信用等人格權之影響甚為重大，自僅能以之為保全程序之
    最後手段，允宜慎重從事。是法律規定羈押刑事被告之要件
    ，須基於維持刑事司法權之有效行使之重大公益要求，並符
    合比例原則，方得為之。
  (二)刑事訴訟法第101 條第1 項規定：「被告經合法訊問後，認
    為犯罪嫌疑重大，而有左列情形之一，非予羈押，顯難進行
    追訴、審判或執行者，得羈押之：一、逃亡或有事實足認為
    有逃亡之虞者。二、有事實足認為有湮滅、偽造、變造證據
    或有勾串共犯或證人之虞者。三、所犯為死刑、無期徒刑或
    最輕本刑為5 年以上有期徒刑之罪者。」，該項規定羈押之
    目的應以保全刑事追訴、審判或執行程序為限。故被告所犯
    縱為刑事訴訟法第101 條第3 款之重罪，如無逃亡或滅證導
    致顯難進行追訴、審判或執行之危險，尚欠缺羈押之必要要
    件，亦即單以犯重罪作為羈押之要件，可能背離羈押作為保
    全程序之性質，其對刑事被告武器平等與充分防禦權行使上
    之限制，即可能違背比例原則。再者，無罪推定原則不僅禁
    止對未經判決有罪確定之被告執行刑罰，亦禁止僅憑犯罪嫌
    疑就施予被告類似刑罰之措施，倘以重大犯罪之嫌疑作為羈
    押之唯一要件，作為刑罰之預先執行，亦可能違背無罪推定
    之原則。是刑事訴訟法第101 條第1 項第3 款如僅以「所犯
    為死刑、無期徒刑或最輕本刑5 年以上有期徒刑之罪」作為
    許可羈押之唯一要件，而不論是否犯罪嫌疑重大，亦不考量
    有無逃亡或滅證之虞而有羈押之必要，或有無不得羈押之情
    形，則該條規定即有抵觸無罪推定之原則、武器平等原則或
    過度限制刑事被告之充分防禦權而違反比例原則之虞。
  (三)又依刑事訴訟法第101 條第1 項、第101 條之2 之規定，法
    官決定羈押被告之條件有四：(一)犯罪嫌疑重大(二)有法定羈押
    之事由(三)有羈押之必要(四)無同法第114 條不得羈押被告之情
    事。是被告縱符合同法第101 條第1 項第3 款之羈押事由，
    法官仍須就犯罪嫌疑是否重大、有無羈押必要、有無不得羈
    押之情形予以審酌，非謂一符合該款規定之羈押事由，即得
    予以羈押（大法官釋第665 號解釋理由參考），合先敘明。
三、本件原審固於審理中之98年11月3 日，以被告所犯上開罪名
    ，犯罪嫌疑雖屬重大，惟無羈押必要，因而諭知以80萬元具
    保候傳，並同時諭知限制出境出海，被告則於2 日後之同年
    月5 日即繳交保釋金而交保在外，有審判筆錄、繳款收據及
    原審98年11月5 日雄院高刑堅98訴460 字51978 號限制出境
    函在卷可考。惟查該案於98年11月17日續行審理時，被告確
    有到庭辯論，原審並已審結，定同年12月29日宣判，亦有本
    院查詢單附卷可稽，公訴人指被告有逃亡之虞等情，即非無
    疑。而依上開大法官會議解釋意旨，仍須就被告有無逃亡或
    滅證導致顯難進行追訴、審判或執行之危險，即有無羈押之
    必要要件為審酌，不得以重罪作為唯一羈押之理由。
四、綜上所述，本件原審除令被告具保外，並同時諭知限制出境
    及出海，認客觀上已足以擔保被告日後之到庭審理及執行，
    尚非無據。檢察官以本件原審具保金額過低，無法促使被告
    日後到庭審理及到案執行等語，指摘原裁定不當，提起抗告
    ，並無理由，應予駁回。
五、據上論結，應依刑事訴訟法第412 條，裁定如主文。
中    華    民    國    98    年    11    月    27    日
                  刑事第七庭    審判長法  官  莊飛宗
                                      法  官  黃憲文
                                      法  官  陳明富
以上正本證明與原本無異。
本件裁定不得再抗告。
中    華    民    國    98    年    11    月    27    日
                                      書記官  劉鴻瑛


司法院資訊處製作；財團法人民間司法改革基金會備份。
